臺灣高等法院刑事判決　　　　　　　　96年度上訴字第3525號
上　訴　人
即　被　告　甲○○
　　　　　　　　　　（現於臺灣臺北看守所羈押中）
指定辯護人　本院公設辯護人　陳德仁
上列上訴人因違反毒品危害防制條例案件，不服臺灣板橋地方法
院96年度訴字第1053號，中華民國96年6月28日第一審判決（起
訴案號：臺灣板橋地方法院檢察署96年度偵續字第26號），提起
上訴，本院判決如下：
    主  文
原判決撤銷。
甲○○連續販賣第二級毒品，處有期徒刑柒年貳月。扣案帳單壹
紙、NOKIA廠牌行動電話壹具均沒收。販賣第二級毒品安非他命
所得新臺幣壹萬貳仟元沒收，如全部或一部不能沒收時，以其財
產抵償之。
    事  實
一、甲○○於民國94年7月5日因違反毒品危害防制條例，施用第
    1級毒品及第2級毒品案件，經臺灣臺北地方法院判處有期徒
    刑8月及3月，應執行有期徒刑10月，同年9月24日確定；又
    於95年6月12日因違反毒品危害防制條例，施用第1級毒品及
    第2級毒品案件，經臺灣板橋地方法院判處有期徒刑10月及6
    月，應執行有期徒刑1年2月，同年8月14日確定，嗣於96年6
    月5日縮刑假釋出監（不構成累犯）。其明知安非他命係屬
    毒品危害防制條例第2條第2項第2款所定之第2級毒品，不得
    販賣、轉讓或持有，竟基於販賣第2級毒品安非他命以營利
    之概括犯意，以其所使用之NOKIA廠牌，門號0000000000號
    行動電話與乙○○（原名滕明）所有之門號0000000000號行
    動電話聯絡，先後於下列時、地，連續4次販賣第2級毒品安
    非他命予乙○○牟利：
  (一)94年3月2日下午4時21分許，在臺北縣中和市○○街21巷2之
    1號附近，以新臺幣（下同）1000元之價格，販賣第2級毒品
    安非他命4分之1錢（約1公克）予乙○○。
  (二)同年4月1日下午5時44分許，在(一)之地點，以5000元之價格
    ，販賣第2級毒品安非他命（約5公克）予乙○○。
  (三)同年5月5日下午1時25分許，在(一)之地點，以5000元之價格
    ，販賣第2級毒品安非他命（約4.5公克）予乙○○。
  (四)同年5月15日凌晨3時32分許，在臺北市東南工專附近某統一
    便利超商前，以1000元之價格，販賣第2級毒品安非他命（
    約1公克）予乙○○。
    甲○○嗣於94年6月10日凌晨0時15分許，在臺北縣中和市○
    ○路○段81號前為警執行搜索查獲，並在其所攜皮包內扣得
    第1級毒品海洛因1包（淨重0.18公克、空包裝重0.2公克）
    、第2級毒品安非他命1大包（毛重5.1公克）、1中包（毛重
    1.2公克）、4小包（毛重2.6公克）、吸管3支、使用過之注
    射針筒2支、帳單1紙、上開行動電話1具。
二、案經臺北縣政府警察局板橋分局報請臺灣板橋地方法院檢察
    署檢察官偵查起訴。
    理  由
壹、關於證據能力之認定：
一、有關被告甲○○警詢、偵查時所為供述之證據能力：
    按被告之自白，非出於強暴、脅迫、利誘、詐欺、疲勞訊問
    、違法羈押或其他不正之方法，且與事實相符者，得為證據
    ，刑事訴訟法第156條第1項定有明文。查被告於警詢時，就
    其購入毒品之來源、買入及售出價格、乙○○向其購買毒品
    之種類、價格、監聽譯文中買賣毒品之術語各節，均詳細敘
    述，並表示警詢筆錄係在自由意識下同步錄音製作完成，警
    詢筆錄並經被告簽明及按捺指印，確認無訛（第10205號偵
    查卷第18頁）。該警詢筆錄於偵查中經檢察官命檢察事務官
    勘驗結果，錄音內容連貫未中斷，未聽聞不當取供或照稿宣
    讀情事，被告回答內容與筆錄記載相符等情，亦有臺灣板橋
    地方法院檢察署勘驗筆錄在卷可參（偵續字第26號卷第12頁
    ）。被告於原審準備程序時復自承：警察並無刑求，問話是
    一問一答，並同步錄音，邊問邊打字，當時詢問有經過我同
    意等語明確（原審卷第26頁）。而被告於本院審理時，亦不
    爭執警詢及偵查筆錄之任意性，前揭警詢、偵查筆錄自得作
    為證據。
二、有關證人乙○○於警詢時所為陳述之證據能力：
（一）按被告以外之人於檢察事務官、司法警察官或司法警察調
      查中所為之陳述，與審判中不符時，其先前之陳述具有較
      可信之特別情況，且為證明犯罪事實存否所必要者，得為
      證據，刑事訴訟法第159條之2定有明文。查證人乙○○於
      警詢之陳述，屬被告以外之人於審判外所為之陳述，其於
      警詢時之陳述，與嗣後於審判中之陳述並不一致，其於警
      詢中就其向被告購買毒品之交易時間、地點及金額等過程
      ，證述明確，並明確表示警詢筆錄係在自由意識及同步錄
      音下製作完成（第10205號偵查卷第22頁），又其於原審
      及本院審理時未稱有遭到任何非法取供之情形，堪認其於
      警詢時並未遭受任何外力壓迫，所述應係出於其自由意志
      無疑，且其警詢所言與後述之通聯監聽紀錄相符。反觀證
      人乙○○後於原審及本院審理時，翻異前詞，附和被告稱
      係與被告共同集資購買毒品云云，其證詞前後矛盾而有不
      一致之情形（詳如後述）。其於警詢中之陳述，既係查獲
      當日所為，記穩清晰，且未受他人左右而出於自然之陳述
      ，其嗣於審判中之證言，或因與被告同庭應訊，考量其與
      被告相識情誼故為有利於被告之證詞，非無可能，是以，
      證人乙○○先前警詢中之證述，具有較為可信之特別情況
      ，依前揭規定旨意，應認具有證據能力。
（二）又按被告以外之人於偵查中向檢察官所為之陳述，除「顯
      有不可信之情況者」外，得為證據，刑事訴訟法第159條
      之1第2項定有明文。查證人乙○○於偵查中向檢察官所為
      之言詞陳述，均經以證人身分具結在卷，合於法定要件，
      且現階段刑事訴訟法規定檢察官代表國家偵查犯罪、實施
      公訴，依法有訊問證人之權，證人且須具結，而實務運作
      時，偵查中檢察官向被告以外之人所取得之陳述，原則上
      均能遵守法律規定，不致違法取供，其可信性極高，復查
      無「顯有不可信之情況」，依上開規定，乃屬傳聞證據之
      例外情形，而有證據能力。
三、本件其他卷證資料（包含通訊監察紀錄、帳單、行動電話等
    ），並無證據證明係公務員違背法定程序所取得，且檢察官
    、被告及其公設辯護人於本院準備程序及審判期日時均表示
    無意見而不予爭執，迄言詞辯論終結前亦未聲明異議，依刑
    事訴訟法第159條之5第1項之規定，該等證據資料，均有證
    據能力。
貳、實體方面：
一、訊據被告甲○○矢口否認於前揭時地連續販賣第2級毒品安
    非他命予乙○○之犯行，其於原審辯稱：我只是與乙○○一
    起合資購買安非他命而已，我有幫乙○○拿過毒品，但沒有
    販賣，通訊監察紀錄僅係與乙○○一起去合買的內容，員警
    查獲的海落因及安非他命是我自己在用的，所謂帳單只是我
    買安非他命時，因藥頭貨的分量不夠，所以我先記帳云云。
    於本院審理時辯稱：乙○○是在認識我以後才一起去拿單安
    非他命，我在警詢時精神狀況不好，在提藥的狀態下，當時
    想只要回答是的話，就可以交保趕快走，所以才都回答嗯，
    不懂什麼意思，扣案帳單上記載之「滕1000拿1g」，不是乙
    ○○，是另一位姓滕的朋友云云。然查：
（一）被告於警詢時坦承於前揭時、地販買安非他命予乙○○之
      事，供稱：乙○○是向我購買安非他命，我是從今年（94
      年）1月份開始販賣安非他命，以1.2公克1000元之代價，
      向綽號「武大」之男子購入安非他命，乙○○再以1公克1
      000元向我購買安非他命，我確實有販賣毒品的行為，通
      訊監察譯文中講到「硬的」，是代表安非他命，「軟的」
      及「女生」是代表海洛因，「半個」代表半兩，「蹺蹺版
      」代表磅秤等語（第10205號偵查卷第17頁、18頁）。
（二）證人乙○○於警詢時陳稱：其所吸食的毒品係自94年3月
      起，以1公克1000元代價，向綽號「段段」之被告購買安
      非他命多次，交易金額為1000元至5000元，由我與被告互
      撥電話聯絡交易時間、地點，交易地點多在臺北縣中和市
      ○○街21巷2之1號我住處或附近便利商店，通聯紀錄係談
      論買賣毒品之情形，除了向被告購買毒品外，沒有向其他
      人買毒品等語，並經乙○○於警詢時場指認被告即係販賣
      毒品之女子無誤（第10205號偵查卷第21-22頁、第113頁
      ）。其於偵查中復結證稱：我用安非他命是今年（94年）
      3、4月開始跟甲○○買的，買的金額沒有一定，1000到50
      00，有時候我打電話給她，或是她打電話給我，除了向甲
      ○○買毒品，沒有向他人買等語（第10205號偵查卷第113
      頁、第157頁）。雖證人乙○○於偵查中嗣又稱：不清楚
      被告有無賺取差價云云（第10205號偵查卷第158頁、第19
      4頁），惟就向被告購買安非他命乙節，證人乙○○於警
      詢及偵查中則始終指證如一，亦與被告於警詢中販賣安非
      他命給乙○○之供詞相符。
（三）被告嗣於原審羈押訊問時翻異前供：我並沒有販賣，只有
      吸用及拿安非他命給乙○○用，但沒有向他收錢，我拿給
      他1次而已，就是昨天云云（聲羈字第369號卷第4頁），
      繼於原審延押訊問時又改稱：我們是一起合買，大約在1
      年前開始，不是常常，只是有時候，我們都是1人1半，大
      部分是1人出2500元，合買5000元約3、4公克，每次都是2
      人一起去買，買到之後就當場1人1半云云（偵聲字第371
      號卷第11頁），其供詞反覆矛盾，自難據為有利之認定。
（四）扣案之NOKIA廠牌，門號0000000000號行動電話係被告所
      有，94年3月初至5月中旬，被告有以該具行動電話與證人
      乙○○之門號0000000000號行動電話通聯之事實，為被告
      所不否認。又偵查卷附上開2具電話之通聯監聽譯文，係
      被告當時與證人乙○○之對話內容，亦為2人是認，卷附
      監聽譯文有如下之通聯對話內容：
  １、94年3月2日16時21分16秒起：「乙○○（以下稱B）：上
      次不是41啊。被告（以下稱A）：你現是要拿還是。B ：
      人家要。...B：妳手上有沒有。A：有。B：你這次不要洗
      得太離譜。A：我知道。B：妳像我這朋友來講我根本一毛
      沒賺他。A：好，我知道。B：那妳那時過來。A：那你只
      拿四一啊！B：硬的。A：男生要嗎？B：對對。...A：見
      面再講，我先處理你的。B：好。A：那我7點前到。B：最
      好6點前到。A：好，OK。」（第10205號偵查卷第63頁）
      。
  ２、94年4月1日17時42分10秒起：「A：要多少？B：要硬的，
      大概5000。A：等一下我確認一下，因昨天出光了。B ：
      什麼出光了，至少我的妳要留著。A：你的一定有的。B
      ：趕快回來再說。A：好啦。待會送去。B：好。A：只要
      男生就好。B：對。」（第10205號偵查卷第79頁）。
  ３、94年5月5日13時25分36秒起：「B：妳硬的有沒有？A ：
      有。？B：怎麼出？A：你要出還是要用？B：我要出也要
      用。A：用的出的都有。B：怎講？A：人家要跟你拿多少
      ？B：你5000出多少？A：我出給你4好不好？B：嗯。A：
      45好了啦。B：我問一下好不好？A：好我出給你4.5，那
      用的我給你。B：好。」（第10205號偵查卷第82頁）。
  ４、94年5月15日2時59分6秒起：「B：還有硬的嗎？A：有，
      要多少？B：我自己要。A：要怎弄？B：弄1克。A：現在
      嗎？B：嗯。...A：你到東南工專再打給我。B：好。」同
      日18時8分8秒：「...B：你還沒處理？A：還沒完全處理
      好。B：弄個多少回來吧。A：還沒有處理一半。B：一半
      都不到啊。妳那個硬的不好耶！A：那個是他之前給我處
      理一些些。我現要去板橋。B：是拿還是出？A：出啦。B
      ：出你現在手上的啊。A：對...。B：你男的那邊有多少
      ？A：你需要多少？B：看你怎麼出。」（第10205號偵查
      卷第83頁）。
      自上開被告與乙○○之通聯對話中所提及之「出」、「出
      的、用的」、「賺」、「你5000出多少？」、「我出給你
      4好不好？」、「45好了啦」、「好，我出給你4.5」等語
      ，綜合理解可知「出」字有出貨之意涵，且上開對話含有
      價差、利潤等考量與計算，再依一般社會大眾之認知，買
      賣毒品係非法交易，以電話聯絡毒品交易，為恐遭通訊監
      察而被緝獲，均以晦暗不明之用語來表達交易毒品種類、
      數量等重要資訊。再徵諸被告警詢時所供稱：「硬的」與
      「男生」是代表安非他命、「半個」代表半兩、安非他命
      以兩為單位等語，益見上開通聯內容係談論安非他命之買
      賣事宜，且就交易之時間、地點、價格等細節均有指明。
（五）被告為警查獲時扣得之帳單1紙載有：「滕1000拿1g」等
      文字（第10205號偵查卷第37頁），與前開毒品交易價額
      、重量相互勾稽，顯係指交易之人名、金額、毒品重量、
      價款等意涵。被告於警詢時先辯稱係其記載賣健康食品之
      資料云云，旋於偵查中翻稱係借款予他人之金額，不記得
      1 克是何意云云，嗣於原審再改稱是欠藥頭之款項云云，
      供述前後矛盾不一，顯不足採。
（六）被告於本院審理時自承：當時沒有固定職業與收入，施用
      安非他命大約1個星期花3、5000到10000元不等，錢是家
      裡給的等語（本院96年10月17日審判筆錄）。依被告所言
      ，其施用安非他命之頻率及購買安非他命之金錢不算少數
      ，每月少則1萬餘元，多則4萬元，其既無固定收入，無經
      濟收入來源，尚且需賴家人提供生活費用，倘非兼販售毒
      品，焉有鉅額金錢購買安非他命施用。
二、按販賣毒品係屬重罪，且警方查緝甚嚴，如遭查緝將受重罰
    ，衡諸常情，倘非有利可圖，絕無平白甘冒被嚴查重罰高度
    風險之理，從而，舉凡其有償交易，除足反證其確係另基於
    某種非圖利本意之關係外，通常尚難因無法查悉其販入價格
    ，作為是否高價賣出之比較，諉無營利之意思阻卻販賣犯行
    之追訴（有最高法院84年4月18日84年度第3次刑事庭會議決
    議可參）。本件由卷附通聯譯文內容觀之，被告與乙○○先
    以行動電話聯繫，雙方談妥毒品安非他命之數量及價錢後，
    再約定交易地點，此顯與相互合資購買毒品之情形有別，倘
    無利可圖，殊難想像被告有何甘冒被認販毒重罪之風險，屢
    次聯絡乙○○洽談安非他命交易，並交付毒品收取金錢之可
    能。至被告各次販賣毒品予乙○○，其買入賣出安非他命之
    價格，乙○○固無從得知被告販入安非他命之價格，而被告
    否認販賣，亦無法精確計算其差價，惟販賣安非他命係屬違
    法行為，非可公然為之，不論是瓶裝或袋裝安非他命，均可
    任意分裝增減其分量，而每次買賣之價量，亦隨時依雙方關
    係之深淺、當時之資力、需求之程度及對行情之認知等因素
    ，機動地調整，販賣之利得，除經坦承犯行，或價量俱臻明
    確外，委難察得實情，職是之故，即使未經查得實際販賣之
    利得，但除非別有事證，足認係按同一價量委買或轉售，確
    未牟利外，尚難執此遽認販賣之證據有所未足，致知過坦承
    者難辭重典，飾詞否認者反得僥倖，而失情理之平。
三、綜上所述，本件被告有於犯罪事實欄所載時、地，先後4次
    販賣安非他命與乙○○之事實甚明。被告嗣後翻異前供，證
    人乙○○事後亦附和被告辯詞，改稱係2人合資購買安非他
    命，再按出資比例分配云云，顯係事後避重就輕，飾卸之詞
    ，無足採信，本件被告犯罪事證明確，應依法論科。
四、論罪科刑理由：
（一）被告行為後，刑法於94年2月2日經修正公布，並於95年7
    月1日起施行。修正前，連續犯以1罪論，得加重其刑至2分
    之1，修正後，將原第56條連續犯之規定刪除，原則上採數
    罪併罰，此刪除雖非犯罪構成要件之變更，但顯已影響行為
    人刑罰之法律效果，自屬法律有變更，依新法第2條第1項前
    段規定，比較新、舊法結果，依被告行為時之法律論以連續
    犯，於被告較為有利，自應適用被告行為時之法律，即修正
    前刑法連續犯規定，予以論處。
（二）被告行為時之修正前刑法第33條第5款規定：「主刑之種
    類如左：五、罰金：1元以上。」，換算新臺幣後，為新臺
    幣3元以上。被告行為後刑法第33條第5款修正為：「主刑之
    種類如下：五、罰金：新臺幣1千元以上，以百元計算之。
    」，比較新、舊法關於科處罰金刑之最低刑度規定，自以被
    告行為時之舊刑法較有利於被告。
（三）核被告所為，係犯毒品危害防制條例第4條第2項之販賣第
    2級毒品安非他命罪。其先後4次販賣第2級毒品安非他命犯
    行，時間緊接，犯罪手法相同，並觸犯構成要件相同之罪名
    ，顯係基於概括犯意為之，應依修正前刑法第56條規定論以
    一罪論，並依法就有期徒刑及罰金刑部分加重其刑。至其販
    賣安非他命前後持有毒品安非他命之低度行為，應為販賣之
    高度行為所吸收，不另論罪。
（四）原審以被告罪證明確，據以論罪科刑，固非無見，惟：(一)
    被告既有上開連續販賣安非他命予乙○○之事實，其販賣安
    非他命所得價款共12000元，即屬因犯罪所得之財物，原判
    決未一併宣告沒收，尚有未洽。(二)又按刑法第59條之酌量減
    輕其刑，必須犯罪另有特殊之原因與環境等，在客觀上足以
    引起一般同情，認為即予宣告法定低度刑期，猶嫌過重者，
    始有其適用（最高法院45年度台上字第1165號、51年台上字
    第899號判例參照）。本件被告否認犯罪，飾詞卸責，犯後
    態度不佳，原判決僅以其所犯毒品危害防制條例第4條第2項
    之罪，法定刑度為最輕本刑7年以上有期徒刑之罪，逕認法
    重情輕，堪予憫恕，援引刑法第59條規定酌減其刑，卻未具
    體說明本件有何特殊原因或被告有何在客觀上足以引起一般
    同情之事由，原判決之酌減其刑，自有未洽。本案被告提起
    上訴，空言否認犯罪，固無足採，惟原判決既有上開可議之
    處，即屬無可維持，本院應予撤銷改判。
（五）爰審酌被告為牟取利潤，多次販賣第2級毒品安非他命，
    助長毒品散布，戕害他人身心健康，破壞社會治安，其販賣
    毒品之數量、次數、方式、販賣所得，及犯後飾詞卸責，毫
    無悔意等一切情狀，量處有期徒刑7年2月，以示懲儆。
（六）扣案之帳單1紙、NOKIA廠牌行動電話1具，係被告所有，
    供犯販賣第2級毒品安非他命所用之物，依毒品危害防制條
    例第19條第1項規定宣告沒收。又被告連續4次販賣安非他命
    所得價款12000元，併依同條例第19條第1項規定宣告沒收，
    如全部或一部不能沒收時，以被告財產抵償之。
（七）另被告為警查獲時扣得之第1級毒品海洛因1包（淨重0.18
    公克、空包裝重0.2公克）、第2級毒品安非他命1大包（毛
    重5.1公克）、1中包（毛重1.2公克）、4小包（毛重2.6公
    克），固均屬違禁物，惟被告辯稱係供自行吸用，與本件販
    賣予證人乙○○之犯罪事實，缺乏具體關聯性；吸管3支、
    使用過之注射針筒2支，與本件販賣第2級毒品無涉，復非違
    禁物，爰均不於本案諭知沒收銷燬。又扣案行動電話內之SI
    M卡雖係被告使用以聯絡毒品之販賣，惟因該門號用戶係案
    外人YOTTIP CHAIWAT，並非被告，有原審卷附台灣大哥大資
    料查詢單一紙可稽（原審卷附第38頁），既非屬被告所有，
    復非違禁物，亦不予宣告沒收，併此敘明。
據上論斷，應依刑事訴訟法369條第1項前段、第364條、第299條
第1項前段，毒品危害防制條例第4條第2項、第19條第1項，刑法
第11條、第2條第1項前段、修正前刑法第56條，判決如主文。
本案經檢察官羅建勛到庭執行職務。
中　　華　　民　　國　　96　　年　　10　　月　　31　　日
 　　　　　 刑事第十三庭  審判長法　官　曾德水
                                法　官　林婷立
                                法　官　談  虎
以上正本證明與原本無異。
如不服本判決，應於收受送達後十日內向本院提出上訴書狀，其
未敘述上訴之理由者並得於提起上訴後十日內向本院補提理由書
（均須按他造當事人之人數附繕本）。
                                書記官  黃家麟
中　　華　　民　　國　　96　　年　　10　　月　　31　　日
附錄：本案論罪科刑法條全文
毒品危害防制條例第4條第2項
製造、運輸、販賣第二級毒品者，處無期徒刑或7年以上有期徒
刑，得併科新臺幣7百萬元以下罰金。
